# 请教各位版主一个长期股权投资的问题

提问人：andygf 时间：2013-12-25 11:58:09
交易结构如下 年初：A控股B，比例60%；A参股C，比例13%；B参股C，比例13%。 本年：C有两个股东非同比例增资（A与D） 年末：A控股B，比例60%；A参股C，比例18%；B参股C，比例11%。 B对于C没有重大影响，A单独对C也没有重大影响，但是A合并层面下对于C有重大影响（包括了B持有C的股权后）。
在单体报表层面A对C、B对C都是成本法核算，但是合并报表是需要将该部分股权调整为权益法。
我的理解是： 1 ）由于B单体报表对C的投资为成本法，在合并层面需要调整为权益法，在A层面需要考虑B公司40%少数股东权益的情况，即A合并报表层面权益法核算时需要增加少数股东损益以及少数股东权益； 我的疑惑是： 2 ） 13 年由于非同比例增资，A合并报表层面权益法核算时： （ 1 ）B公司持有的C公司的股权比例被稀释了，根据《证监会会计部 2011 年发布的第 1 期(总第 5 期)会计监管问题解答》，需要根据净资产份额的变动以及原投资成本的差额确认投资收益或者投资损失； （ 2 ）A公司持有的C公司的股权比例增加了，根据权益法下增加持股比例的核算方法，投资成本大于享有的净资产份额部分不调整投资成本，仍然反映在长期股权投资成本中； （ 3 ）站在A合并层面角度，集团对C公司非同比例增资，导致持股比例增加，根据权益法下增加持股比例的核算方法，投资成本大于享有的净资产份额部分不调整投资成本，仍然反映在长期股权投资成本中；
在合并层面考虑和分别站在AB角度考虑，处理方式应该是不一样的，而且A对B系持股60%，B对C的股权一旦权益法核算，就会涉及到少数股东权益和少数股东损益。
求陈版和其他各位版主赐教。

回答人：chenyiwei
这个问题首先需要明确的是：虽然A直接持有C的股权比例不到 20 ％，但由于A和B事实上存在一致行动关系，因此A是可以对C施加重大影响的，所以A在个别报表层面对于其持有的C的 13 ％或者 18 ％股权也应按照权益法核算，但个别报表层面的权益法核算只需考虑A自身直接持有C的股权，不需考虑B持有C的股权。B对C持股的核算方法在合并报表层面调整为权益法。在合并报表层面将B对C的核算方法调整为权益法时，所确认的投资收益和其他综合收益有 40 ％要归属于持有B40％股权的少数股东。
在合并报表层面， 2013 年内A的持股比例增加（从 13 ％到 18 ％），B的持股比例下降（从 13 ％到 11 ％），总体持股比例从 26 ％上升到 29 ％。这项权益变动应作为一个整体予以考虑，不能单独考虑A的持股比例上升和B的持股比例下降。在合并报表层面，其影响就是合并集团出资（金额等于A的出资额）增持C的股权，但增持前后均为联营企业。

提问人：andygf 时间：2013-12-26 09:44:53
谢谢陈版，没有考虑到一直行动人这个问题。 那也就是说A公司权益法核算的内含商誉在合并角度会需要抵减一部分（B公司的投资收益），是这么理解么？

回答人：chenyiwei
A公司在其个别报表层面对C的权益法核算仅涉及其直接持有的这部分股权，在合并报表层面内含商誉是否会抵减，取决于B对C投资时的成本是否高于对应的投资时可辨认净资产公允价值等因素。